臺灣臺中地方法院刑事判決　　　　　　　　　　　　　九十年度易字第二五七四號
　　公　訴　人　臺灣台中地方法院檢察署檢察官
　　被　　　告　丁○○
　　　　　　　　庚○○
右列被告因違反電子遊戲場業管理條例等案件，經檢察官提起公訴（九十年度偵字第
一一四四二號），本院判決如左：
    主  文
丁○○違反未依電子遊戲場業管理條例規定辦理營利事業登記，不得經營電子遊戲場
業之規定，處有期徒刑肆月，如易科罰金，以參佰元折算壹日，扣案之附表編號一及
十五所示之物品，及扣案附表編號二七之其中新臺幣肆拾元均沒收。
庚○○無罪。
    事  實
一、丁○○明知未依電子遊戲場業管理條例第十一條之規定先辦理電子遊戲場業之營
    利事業登記不得經營電子遊戲場業，竟自民國（下同）八十九年八月間某日起，
    在台中縣大甲鎮○○路四九之一號之「茶棧飲食店」（該址並有另一出入口設於
    台中市○○鎮○○路七十九號），擺設電子遊戲機具共五十七台，供不特定人把
    玩，違規經營電子遊戲場業。嗣於八十九年九月一日十四時三十分許（起訴書誤
    載為十九時三十分許），經警持搜索票至上址搜索，當場查獲，並扣得附表所示
    為丁○○所有之物。
二、案經台中縣警察局大甲分局報請臺灣臺中地方法院檢察署檢察官偵查起訴。
    理  由
壹、有罪部分
一、訊據被告丁○○對右揭時地查獲之如附表所示之扣案物品為其所有之事並不否認
    ，惟矢口否認有經營電子遊戲場業之犯行，辯稱：該處沒有營業，尚未申請營業
    許可，準備申請；該處是當作倉庫放機台的地方，當天都是朋友來聊天；查獲之
    機具上有插電，是我會不定時試機；查獲之現金有四十元是卡在機具內，另四百
    多元是我私人所有，放在櫃檯云云。惟查：
（一）被告丁○○右揭時地未辦理營利事業登記而擺設五十七台電子遊戲機，經營電
      子遊戲場業等情，業據被告丁○○對其未辦理營利事業登記，且扣案物均係其
      所有乙節自承在卷，且被告丁○○對警察查獲時，機具均有插電之事亦不否認
      （參見八十九年九月二日偵訊筆錄），復據現場證人甲○○於警訊亦證稱：查
      獲時我與老闆（指丁○○）在櫃檯旁聊天，我知道這是一處違法的電玩經營場
      所，剛開始老闆走到櫃檯旁拉開一扇門，人即閃到裡面，隨後由裡面出來就告
      訴我們有警察在外面等語，復有查獲如附表所示為被告丁○○所有供經營電子
      遊戲機場業所用之物扣案可稽。
（二）再查，依現場圖及現場相片所示，上開五十七台電子遊戲機前均各擺設可供把
      玩該機台之椅子，且現場擺設非如倉庫，非僅井然有序，且走道甚為寬廣，已
      具可供經營電子遊戲場業之規模，可隨時把玩各該電子遊戲機具；再查，現場
      屋外前後門均裝設監視器各一台，並設有感應器（即來客報知器），入內先經
      監視器確認身份後，始可進入，屋內並設有暗門，有現場圖及現場相片可佐，
      並有附表編號十、十二、十九之監視器主機、監視器鏡頭、感應器（即來客報
      知器）扣案可証，且該監視器、感應器等設備，均係被告丁○○裝設等情，亦
      據証人即房東陳文卿証述在卷；再參以本件查獲經過，係警方先後於八十九年
      八月十四日、同年八月二十八日接獲檢舉查獲地點該址有大型電玩店，而為警
      先後於八十九年八月二十八日及三十日前往臨檢查訪均未能進入，亦有現場圖
      、偵卷第二八頁反面警訊筆錄及大甲派出所受理各類案件紀錄表可佐，是警再
      於八十九年九月一日持搜索票至上址，經敲門無人回應，會同里長及鎖匠開門
      進入，進入後發現另有暗門，敲門後無人回應，再託鎖匠開門，入內後發現內
      有扣案如附表所示之物品等情，亦有警訊筆錄及查獲之承辦警員林有成之職務
      報告書可參。查扣案電子遊戲機具擺設於查獲地點甚為隱密，又被告丁○○承
      租該處之時間僅有月餘，倘被告丁○○未有經營之事，何以竟有民眾檢舉其內
      有擺設電動機具，而為警前往查緝？
（三）至現場證人戊○○、甲○○、乙○○、己○○、丙○○於本院證稱：查獲當時
      沒有在營業云云，無非迴護被告丁○○之詞，自非可採；另被告丁○○辯稱：
      並未經營云云，亦非可採。事証明確，被告丁○○右揭犯行堪予認定。
二、按電子遊戲場業管理條例於八十九年二月三日經總統公布施行，並自同年月五日
    生效，是該條例生效後，設置以電腦方式操縱，產生或顯示聲光影像、圖案、動
    作之電子遊戲機，供不特定人為益智或娛樂之營利事業（同條例第三條、第四條
    參照），應依電子遊戲場業管理條例第十一條之規定辦理營利事業登記，未依該
    條例辦理營利事業登記者，依同條例第十五條之規定，即不得經營電子遊戲場業
    。核被告丁○○所為，係違反電子遊戲場業管理條例第十五條之規定，應依同條
    例第二十二條規定處斷。公訴人雖認被告庚○○亦屬共同正犯云云，惟未詳予敘
    明被告庚○○係就何犯行與被告丁○○有共同正犯關係，查就被告丁○○違反電
    子遊戲場業管理條例犯行部分，現場扣案之電子遊戲機具係被告丁○○所有，亦
    據被告丁○○及證人戊○○陳明在卷，被告庚○○亦否認係其所有，且無人指認
    扣案如附表所示之物品係被告庚○○所有，復無証據証明被告庚○○有與被告丁○○共同經營上開電子遊戲場業之犯意及犯行，尚難因被告庚○○係被告丁○○
    之妻，且於查獲時在場，遽即認定被告庚○○就未經登記經營電子遊戲場業犯行
    與被告丁○○係屬共同正犯，併此敘明。爰審酌被告丁○○為營利未依規定經營
    電子遊戲場業，其經營之時間、擺設電子遊戲機台之數量及其犯後態度等一切情
    狀，量處如主文所示之刑，並諭知易科罰金之折算標準。
三、如附表編號一、十五所示查獲之電子遊戲機具五十七台及ＩＣ板六十六片，係被
    告丁○○所有之物，業據被告丁○○多次陳明在卷，且係被告丁○○供違規經營
    電子遊戲場業所用之物，併依刑法第三十八條第一項第二款規定宣告沒收；另如
    附表編號二七查獲之新臺幣五百十五元，其中四十元係於電子遊戲機具內所查獲
    ，業據被告丁○○陳明在卷，顯係被告違規經營電子遊戲場業所得之物，併依刑
    法第三十八條第一項第三款宣告沒收。其餘之扣案物品雖係被告丁○○所有之物
    ，惟並非專供被告違規經營電子遊戲場業所用之物，自不予宣告沒收，附此敘明
    。
四、公訴意旨另以：被告丁○○於右揭時地在茶棧飲食店內，係擺設電子遊戲賭博機
    具五十七台，並恃以維生，以之為業，因認被告丁○○另涉犯刑法第二百六十六
    條第一項、第二百六十七條之常業賭博罪嫌云云。惟：
（一）按犯罪事實應依証據認定之，無證據不得推定其犯罪事實。又不能證明被告犯
      罪者，應諭知無罪之判決，刑事訴訟法第一百五十四條、第三百零一條第一項
      定有明文。又按事實之認定，應憑証據，如未能發現相當証據或証據不足以証
      明，自不能以推測或擬制之方法，以為裁判之基礎，最高法院四十年台上字第
八六號判例均著有明文。
（二）查公訴人雖認被告丁○○涉嫌賭博、常業賭博罪嫌，且認「証人戊○○、甲○○、乙○○、己○○、丙○○均未否認賭玩電動玩具之事實」云云，惟經遍查
      全卷，上開証人於歷次訊問均否認現場有賭博之事，亦無承認或默認有以現場
      電動機具賭博之事，是起訴書此部分所載與卷証內容不符；此外，依起訴書之
      「證據並所犯法條內」，除列明扣案電子遊戲機具係屬賭博機具、並有賭具計
      分表三張，並扣得新台幣五百十五元外，並未詳列所認被告丁○○涉犯上開賭
      博、常業賭博犯嫌之証據及理由，亦未列明扣案電子遊戲機具、計分表係屬賭
      具或供賭博所用之証據及理由，且查，其中起訴書所指之「賭具計分表」係屬
      空白計分表，亦不足証明被告丁○○有賭博或常業賭博犯行；再查，被告丁○○亦堅決否認查獲地點有賭博犯行，同案被告即在場查獲之庚○○亦堅決否認
      現場有賭博之事，再據現場證人戊○○、甲○○、乙○○、己○○、丙○○均
      於偵訊證稱：沒有賭博等語（八十九年九月二日偵訊）；復查，現場扣案之如
      附表所示被告丁○○所有之物，僅足証明被告丁○○有以附表之物經營電子遊
      戲場業，並無証據証明被告丁○○有以扣案物之電子遊戲機具或其他物品與不
      特定人賭博，或有常業賭博犯行，是此部分証據不足証明被告丁○○涉犯賭博
      、常業賭博犯行，原應為無罪之諭知，惟公訴人認此部分與前開起訴並有罪部
      分有想像競合犯之裁判上一罪關係，爰不另為無罪之諭知，併此敘明。
貳、無罪部分
一、公訴意旨略以：庚○○與其夫丁○○基於概括犯意聯絡，明知未依規定辦理電子
    遊戲場業之營利事業登記，仍自八十九年八月間起，在台中縣大甲鎮○○路四九
    之一號「茶棧飲食店」之公眾得出入之場所，擺設電子遊戲賭博機具共五十七台
    ，提供該處場所供人賭玩，並恃以維生，以之為業。迨至八十九年九月一日十四
    時四十分許，適有戊○○、甲○○、乙○○、己○○、丙○○（該五人均經檢察
    官為不起訴處分）在上址把玩電子遊戲賭博機具時，為警當場查獲，並扣得附表
    所示之物，因認被告庚○○係犯刑法第二百六十六條第一項之賭博罪嫌、第二百
    六十八條之意圖營利供給賭博場所罪嫌。
二、按犯罪事實應依証據認定之，無證據不得推定其犯罪事實。又不能證明被告犯罪
    者，應諭知無罪之判決，刑事訴訟法第一百五十四條、第三百零一條第一項定有
    明文。又按事實之認定，應憑証據，如未能發現相當証據或証據不足以証明，自
    不能以推測或擬制之方法，以為裁判之基礎，最高法院四十年台上字第八六號判
    例均著有明文。
三、訊據被告庚○○均堅決否認有賭博、意圖營利供給賭博場所犯行，辯稱：當日係
    送便當至該處給其夫丁○○等語。經查：公訴人雖認被告庚○○涉嫌賭博、意圖
    營利供給賭博場所罪嫌，且認「証人戊○○、甲○○、乙○○、己○○、丙○○
    均未否認賭玩電動玩具之事實」云云，惟經遍查全卷，上開証人於歷次訊問均否
    認現場有賭博之事，亦無承認或默認有以現場電動機具賭博之事，是起訴書此部
    分所載與卷証內容不符；此外，惟依起訴書之「證據並所犯法條內」，除列明扣
    案電子遊戲機具係屬賭博機具、並有賭具計分表三張，並扣得新台幣五百十五元
    外，並未詳列所認被告庚○○涉犯上開賭博、意圖營利供給賭博場所犯嫌之証據
    及理由，亦未列明扣案電子遊戲機具係屬賭博機具、空白計分表係屬賭具之証據
    及理由；再查，訊據被告庚○○堅決否認有賭博、意圖營利供給賭博犯行，同案
    被告丁○○亦堅決否認查獲地點有賭博犯行，再據現場證人戊○○、甲○○、乙○○、己○○、丙○○均於偵訊證稱：沒有賭博等語（八十九年九月二日偵訊）
    ，又現場證人均指證上開物品係被告丁○○所有，並無人指認係被告庚○○所有
    ，而查扣如附表所示之物，亦無証據証明係被告庚○○所有，另據証人即查獲地
    點之房東陳文卿亦証述：承租之人係丁○○等語，亦足証明承租之人並非被告庚○○，是均無証據証明被告庚○○有以扣案物之電子遊戲機具或其他物品與不特
    定人賭博，或有意圖營利供給賭博場所犯行，是此部分証據不足証明被告庚○○
    涉犯賭博、意圖營利供給賭博場所犯行，尚難因被告庚○○係被告丁○○之妻，
    且於查獲時在場，即認被告庚○○有賭博、意圖營利供給賭博場所犯行。此部分
    應認証據不足証明，爰依法為無罪之諭知。
據上論斷，應依刑事訴訟法第二百九十九條第一項前段、第三百零一條第一項前段，
電子遊戲場業管理條例第十五條、第二十二條，刑法第十一條前段、第四十一條第一
項前段、第三十八條第一項第二、三款，罰金罰鍰提高標準條例第二條，判決如主文
。
中      華      民      國    九十一    年      一      月    二十八    日
                                        臺灣臺中地方法院刑事第四庭
                                  法  官  黃  家  慧
右正本證明與原本無異。
如不服本判決，應於判決送達後十日內向本院提出上訴狀，上訴於臺灣高等法院臺中
分院( 須附繕本 )。
                                            書記官
中      華      民      國    九十一    年      一      月    二十八    日
附錄論罪科刑法條
電子遊戲場業管理條例第十五條
未依本條例規定辦理營利事業登記者，不得經營電子遊戲場業。
電子遊戲場業管理條例第二十二條
違反第十五條規定者，處行為人一年以下有期徒刑、拘役或科或併科新台幣五十萬元
以上二百五十萬元以下罰金。
附表
編號   項目             數量            備註
一    電子遊戲機具      五十七台       （其中輪盤計為六台，跑馬計為八台）
二    貴賓卡            二百八十七張（贓物庫清單誤載為十九張）
三    總電源遙控器      三台
四    電腦娛樂酬賓摸彩券一萬四千三百張
五    招待點券          一千八百張
六    會員卡            一百七十張
七    摸彩券存根聯      四千三百十八張
八    打卡鐘            一台
九    考勤卡            七十四張
十    監視器主機        六台
十一  電子遊戲機主查驗申請表一份
十二  監視器鏡頭        二台
十三  空白計分表        三張
十四  標語海報          八張 （起訴書及贓物庫清單誤載為七張）
十五  ＩＣ板            六十六片
十六  電腦計分表       五張
十七  停電裝置器       一台
十八  分割器           二台
十九  來客報知器       一台
二十  電話總機         一台
二一  計分器           一台
二二  列表機           一台
二三  隱藏式鏡頭       一台
二四  招待點券         二千張
二五  鑰匙             十五支（起訴書誤載為十二支）
二六  遙控器           二台
二七  新台幣           五百十五元
